臺灣臺北地方法院民事判決　　　　　　　 99年度婚字第448號
原　　　告　乙○○
訴訟代理人　陳凱平律師
被　　　告　甲○○
訴訟代理人　楊進興律師
上列.當事人間請求離婚等事件，本院於民國100年2月15日言詞辯
論終結，判決如下：
    主      文
准原告與被告離婚。
兩造所生未成年子女丙○○（男，民國○○年○○月○○日生，身分證
統一編號：Ｚ000000000號）其權利義務之行使負擔由兩造共同擔
任。
訴訟費用由被告負擔。
    事實及理由
一、原告主張略以：兩造於民國85年10月30日在大陸地區上海市
    結婚，婚後育有子女丙○○（男，○○年○○月○○日生），不料
    婚後被告藉故與原告父母、家人相處不睦為由，逕行搬離兩
    造住處，更於未成年子女丙○○4-5月大時，將之帶回上海
    娘家，罔顧為人妻、媳、母應盡義務，更利用原告身分關係
    ，取得新加坡技術移民資格，便自行往來大陸與新加坡地區
    ，復於婚姻關係存續中與不明男子行為曖昧，在光天化日下
    舉止親密、車內擁抱，不顧原告感受，兩造已無互信及感情
    基礎。兩造對於離婚及丙○○由原告單獨行使親權已有和解
    共識，但被告希望和解前提是夫妻財產一併處理，各歸名義
    人所有，惟兩造婚後取得之財產，大部分登記在被告名下，
    若依被告所提分配財產 方案，並不公平等語。為此依民法
    第1052條第1項第2款、第5款及第2項之規定訴請離婚，及附
    帶請求酌定未成年子女丙○○之親權由原告單獨行使等語。
二、被告則以：兩造已經分居多年，確實沒有感情。兩造子女丙
    ○○是被告與被告母親自小帶大的，原告於99年6月在上海
    ，以丙○○離開台灣二年，戶籍已被取消，要帶丙○○回回
    台灣恢復戶籍為由，將丙○○自被告母親手騙走，講好三天
    內要帶回上海，但原告竟將丙○○留在台灣，與其父母共同
    生活，被告於99年7月間來台尋子，原告亦不讓被告與丙○
    ○見面，原告父母家庭環境髒亂，不適宜養育小孩。兩造當
    初在上海結婚，婚後一年原告就失業，之後五年都依被告母
    親負擔生活費，原告還將被告母親銀行帳戶存款擅自動用，
    兩造婚後財產都在上海，在台灣無法調查，故無訴請分配夫
    妻賸餘財產實益，若財產有共識，則願意親權讓步等語置辯
    。並聲明：原告之訴駁回。
三、兩造離婚部分：
（一）按有民法第1052條第1 項以外之重大事由，難以維持婚姻
      者，夫妻之一方得請求離婚，但其事由應由夫妻之一方負
      責者，僅他方得請求離婚，民法第1052條第2 項定有明文
      。是對於家庭生活之美滿幸福，有妨礙之情形，即得認其
      與此之所謂難以維持婚姻之重大事由相當（最高法院79年
      臺上字第10 40號判決及86年度第2次民事庭會議決議參照
      ）。至於是否有難以維持婚姻之重大事由，其判斷標準為
      婚姻是否已發生破綻而無回復之希望，此不可僅由原告已
      喪失維持婚姻意欲之主觀面加以認定，而應依客觀的標準
      ，即難以維持婚姻之事實，是否已達於倘處於同一境況，
      任何人均將喪失維持婚姻希望之程度以決之（最高法院87
      年度臺上字第1304號判決參照）。
（二）經查，原告主張之事實，業據其提出戶籍謄本、大陸地區
      結婚登記證、被告身分證影本等件為證，復經本院依職權
      向內政部入出國及移民署調閱被告入出境資料載明，被告
      於98年8月2日離境後，僅於99年4月13日至19日、7月5 日
      至22日短至停留臺灣紀錄，有內政部入出國及移民署99
      年8月16日移署資處寰字第0990115702號函在卷可稽，並
      據被告到庭陳述：兩造分居多年，確實沒有感情等語（見
      100年1月4日、2月15日言詞辯論筆錄）。堪認兩造婚姻聚
      少離多，各自生活多年，夫妻情份不再，依目前情況觀之
      ，兩造均已喪失維持婚姻之意欲，應認有難以維持婚姻之
      重大事由存在，從而，原告請求判決離婚，為有理由，應
      予准許。
（三）本件原告係主張依民法第1052條第1項第2款、第3款、第2
      項之規定訴請離婚，其訴訟標的雖有數項但僅有單一之聲
      明，本院既認原告依第1052條第2項之規定請求離婚為有
      理由，則就其餘訴訟標的即無審酌之必要，併予敘明。
四、未成年子女監護部分：
（一）按夫妻離婚者，對於未成年子女權利義務之行使或負擔，
      依協議由一方或雙方共同任之。未經協議或協議不成者，
      法院得依夫妻之一方、主管機關、社會福利機構或其他利
      害關係人之請求或依職權酌定之，民法第1055條定有明文
      。又法院為民法第1055條裁判時，應依子女之最佳利益，
      審酌一切情形，參考社工人員之訪視報告，尤應注意左列
      事項：1.子女之年齡、性別、人數及健康情形。2.子女之
      意願及人格發展之需要。3.父母之年齡、職業、品行、健
      康情形、經濟能力及生活狀況。4.父母保護教養子女之意
      願及態度。5.父母子女間或未成年子女與其他共同生活之
      人間之感情狀況，民法第1055條之1亦定有明文。而法院
      為審酌子女之最佳利益，得徵詢主管機關或社會機構之意
      見或請其進行訪視，就民法第1055條之1所定事項，為事
      實之調查，並提出調查報告及建議，此為非訟事件法第
      125條第1項所明定。
（二）經查，兩造子女丙○○自出生起至6個月大時居住在台灣
      ，由被告照顧，自6個月到4歲多在上海居住，由被告母親
      協助照顧，自4歲多到7歲多在新加坡居住，由被告母親協
      助照顧，直到99年3月間，始由原告自上海攜回台灣居住
      迄今，堪認被告有獨任親職能力。雖丙○○之前居住新加
      坡，主要由被告母親照顧，惟目前已移居台灣近一年，並
      意願與原告同住，此經丙○○到庭陳述：超喜歡住臺灣，
      有人會送玩具，本來考六十幾分，再來七十幾分，再來八
      十幾分，現在可以考到九十八分，阿公跟爸爸會教我功課
      等語可佐（參本件99年12月28日言詞辯論筆錄）。又兩造
      均因工作關係無法親自照顧子女，而需委託親人代為照顧
      ，兩造與丙○○間均無緊密之依附關係，現階段丙○○對
      原告之觀感及互動較佳應予重視。參以丙○○目前在台灣
      生活就學，所受照顧狀況良好，原告未來將把生活重心轉
      回臺灣，並讓丙○○留在台灣受教育，原告父母親亦可提
      供相當之協助照顧等情（參財團法人台中市私立龍眼林社
      會福利慈善事業基金會99年10月21日財龍監字第0991570
      號函訪視報告），堪認原告亦有獨任親職能力。
（三）本院審酌兩造之子丙○○自幼由被告及其母親扶養照顧，
      被告在台灣亦有工作機會，能繼續扶養子女；而原告在台
      亦有支持系統、居住環境等優勢，並丙○○已年滿九歲，
      智識正常，其希望留住台灣之意願應予以尊重等情，認為
      兩造之子丙○○其權利義務之行使負擔應由兩造共同擔任
      之，始符合未成年子女之最佳利益，爰裁定如主文第二項
      所示。
五、訴訟費用負擔之依據：民事訴訟法第78條。
中　　華　　民　　國　   100　　年　　3　　月　　1　　日
                         家事法庭法  官  徐麗瑩
以上正本係照原本作成。
如對本判決上訴，須於判決送達後20日之不變期間內，向本院提
出上訴狀，並繳納上訴裁判費新臺幣4,500元。
中　　華　　民　　國　   100　　年　　3　　月　　1　　日
                                 書記官　黃世昌